【裁判字號】    99,親,69
【裁判日期】    991123
【裁判案由】    否認子女
【裁判全文】
臺灣士林地方法院民事判決                99年度親字第69號
原      告    劉錦
被      告    劉沛妤
兼法定代理人  葉家溱
上列當事人間否認子女事件，本院於民國99年11月16日言詞辯論
終結，判決如下：
    主      文
確認被告劉沛妤（女，民國○○○年○月○日生，身分證統一編
號：Ｚ000000000號）非被告葉家溱自原告劉錦受胎
所生之婚生女。
訴訟費用由被告負擔。
    事實及理由
一、原告主張：原告與被告葉家溱於民國93年3 月6 日結婚，被
    告葉家溱於99年2 月7 日產下被告劉沛妤，故被告劉沛妤依
    法推定為原告之婚生女，嗣原告與被告葉家溱則於同年7 月
    20日協議離婚。然被告葉家溱於受胎期間，同時與另一名男
    子交往，且依DNA 親緣鑑定結果，已確認原告與被告劉沛妤
    間並無血緣關係。為此，依民法第1062條第2 項規定提起本
    件訴訟，請求否認子女，並聲明：確認被告劉沛妤非原告之
    婚生女等語。
二、被告葉家溱（兼被告劉沛妤之法定代理人）則以：對於原告
    之請求並無意見，被告劉沛妤確實非其與原告所生等語，資
    為答辯。
三、按關於認諾及訴訟上自認或不爭執事實之效力之規定，於否
    認子女及否認推定生父之訴不適用之，此觀諸民事訴訟法第
    594 條規定甚明。被告葉家溱（兼被告劉沛妤之法定代理人
    ）雖對於本件原告之請求並無意見，亦自認原告所主張之事
    實，惟本院仍應依上開規定，調查其他事證以查明事實，合
    先敘明。
四、次按妻之受胎，係在婚姻關係存續中者，推定其所生子女為
    婚生子女，惟如夫妻之一方能證明妻非自夫受胎者，得於知
    悉子女出生之日起，2 年內提起否認之訴，此亦有民法第10
    63條第1 項、第2 項規定可參。經查：
  (一)原告主張兩造於93年3 月6 日結婚，被告葉家溱於99年2 月
    7 日產下被告劉沛妤，故被告劉沛妤依法推定為原告之婚生
    女，業據原告提出兩造之戶籍謄本（見卷第4 至5 頁、第20
    至21頁）為證，自堪認為真實。
  (二)惟被告劉沛妤非係被告葉家溱自原告受胎所生，其與原告間
    並無血緣關係等情，業據原告提出親緣鑑定報告，該報告之
    結論為：「本次鑑定共測試1 種血型抗原和15種DNA 標記，
    其中6 項DNA 標記不合而否定劉錦是劉沛妤父親的可能，
    因此排除劉錦是劉沛妤的父親」等語，此有馬偕紀念醫院
    99 年8月4 日親緣鑑定報告在卷可憑（見卷第6 頁），且被
    告對此亦不爭執，堪認原告與被告劉沛妤間確無血緣關係存
    在。
  (三)原告主張其係於99年5 月初始知悉被告劉沛妤非其子女（見
    本院99年10月5 日準備程序筆錄），此為被告所不爭執，況
    參以上開親緣鑑定報告之採樣日期為99年7 月29日，報告作
    成日期為同年8 月4 日等情，應認原告於同年9 月6 日具狀
    提起本件訴訟，尚未逾法定之除斥期間。綜上所述，被告劉
    沛妤雖推定為原告之婚生女，惟兩人間並無血緣關係，是被
    告劉沛妤並非被告葉家溱自原告受胎所生。從而，原告依民
    法第1063條規定，提起本件否認子女之訴，請求確認被告劉
    沛妤並非被告葉家溱自原告受胎所生之婚生女，為有理由，
    應予准許。
五、訴訟費用負擔之依據：民事訴訟法第78條。
中    華    民    國    99    年    11    月    23    日
                    家事庭  審判長法  官  李正紀
                                  法  官  詹朝傑
                                  法  官  郭躍民
以上正本證明與原本無異。
如對本判決上訴，應於判決送達後20日內向本院提出上訴狀。
中    華    民    國    99    年    11    月    23    日
                                  書記官  方蘭芬

司法院資訊處製作；財團法人民間司法改革基金會備份。
